臺灣雲林地方法院刑事判決
111年度金訴字第94號
公  訴  人  臺灣雲林地方檢察署檢察官
被      告  白明月


上列被告因違反洗錢防制法案件，經檢察官提起公訴（111年度
偵字第471號、第1659號、第1602號），本院判決如下：
    主  文
白明月幫助犯洗錢防制法第十四條第一項之洗錢罪，處有期徒刑
貳月，併科罰金新臺幣壹萬元，罰金如易服勞役，以新臺幣壹仟
元折算壹日。
    事  實
一、白明月年紀40餘歲，有工作經驗與社會歷練，已預見如恣意
    將個人金融帳戶資料交給不熟識之人使用，極可能幫助詐欺
    集團利用其帳戶作為詐欺取財之犯罪工具，並因此掩飾、隱
    匿詐欺犯罪所得之去向，使被害人及警方追查無門，竟仍基
    於縱然有人持以詐欺犯罪、洗錢亦不違反其本意之幫助詐欺
    取財及幫助洗錢的不確定故意，於民國110年11月間某日，在
    麥寮某統一超商，將其申辦之京城商業銀行000000000000號
    帳戶之提款卡寄送給身分不詳之人，且透過LINE將其提款卡
    密碼告知對方，嗣某詐欺集團成員取得白明月上開京城銀行
    帳戶資料後，基於詐欺取財、洗錢之犯意，以附表各編號所
    示之詐術，使郭豐逸、王茜華、蔡黃華妹、潘政次陷於錯誤
    ，分別將附表各編號所示款項存匯至白明月上開京城銀行帳
    戶，旋遭提領一空。白明月以此方式幫助詐欺集團實施詐欺
    取財及洗錢，使被害人及警方無從追查詐欺集團成員。
二、案經王茜華、郭豐逸、潘政次訴由雲林縣警察局臺西分局報
    告暨宜蘭縣政府警察局蘇澳分局報告臺灣雲林地方檢察署檢
    察官偵查起訴。
    理  由
一、證據能力部分：
　　按被告以外之人於審判外之言詞或書面陳述，除法律有規定
    者外，不得作為證據；被告以外之人於審判外之陳述，雖不
    符刑事訴訟法第159條之1至第159條之4規定，而經當事人於
    審判程序同意作為證據，法院審酌該言詞陳述或書面陳述作
    成時之情況，認為適當者，亦得為證據，同法第159條第1項
    、第159條之5第1項定有明文。本判決所引用被告以外之人
    於審判外之言詞或書面陳述，檢察官、被告白明月於本院準
    備程序及審理時均陳明同意作為證據使用（見本院卷第67至
    68頁、第104頁），本院審酌該等言詞或書面陳述作成時並
    無違法或不當之情況，亦無違法取證等瑕疵，且與待證事實
    具有關聯性，認以之作為證據應屬適當，均有證據能力。
二、認定事實所憑證據及理由：
    訊據被告固坦承寄交上開京城銀行帳戶之提款卡並透過LINE
    將提款卡密碼告知對方，惟矢口否認有何幫助詐欺取財及幫
    助洗錢之犯意，辯稱：我在網路上看到可以借錢的，對方說
    介紹一個經理幫忙辦理擔保，經理要求寄出提款卡、密碼也
    給經理，我認為只是提供提款卡，存摺還在我這邊，對方應
    該沒辦法領錢，我不知道帳戶會成為詐騙工具，我也是被騙
    的云云。經查：
  ㈠被告於110年11月間某日，在麥寮某統一超商，將其申辦之上
    開京城銀行帳戶之提款卡寄送給身分不詳之人，且透過LINE
    將其提款卡密碼告知對方，業據被告於警詢、偵訊、本院準
    備程序時供述不諱（警9116卷第4至5頁、偵471卷第15至17
    頁、本院卷第61至65頁）。嗣某詐欺集團成員取得被告上開
    京城銀行帳戶資料後，以附表各編號所示之詐術，使郭豐逸
    、王茜華、蔡黃華妹、潘政次陷於錯誤，分別將附表各編號
    所示款項存匯至被告上開京城銀行帳戶，旋遭提領一空等情
    ，有被害人王茜華警詢筆錄、自動櫃員機交易明細、LINE對
    話照片（警9116卷第15至17頁、第23至27頁）、被害人郭豐
    逸警詢筆錄、LINE對話照片、郵政跨行匯款申請書影本（警
    9116卷第51至53頁、第67至71頁）、被害人潘政次警詢筆錄
    、LINE對話紀錄、郵政跨行匯款申請書、郵政存簿儲金簿影
    本（警1946卷第11至13頁、第25至33頁）、被害人蔡黃華妹
    警詢筆錄、匯款申請書代收入傳票（警8151卷第2至3頁、第
    15頁），及被告上開京城銀行帳戶基本資料及交易明細（警
    9116卷第77至79頁）附卷可稽，此部分之事實，堪先認定屬
    實。
　㈡雖被告辯稱不知道會幫助他人詐欺及洗錢，然查：
　⒈刑法上故意，分直接故意（確定故意）與間接故意（不確定
    故意），行為人對於構成犯罪之事實，明知並有意使其發生
    者，為直接故意；行為人對於構成犯罪之事實，預見其發生
    而其發生並不違背其本意者，為間接故意。幫助犯之成立，
    以行為人主觀上認知被幫助者正欲從事犯罪或係正在從事犯
    罪，且該犯罪有既遂可能，而其行為足以幫助他人實現構成
    要件者，即具有幫助故意，並不以行為人確知被幫助者係犯
    何罪名為必要。
　⒉在金融機構開設帳戶，所請領之金融提款卡，係針對個人身
    份社會信用而予以資金流通，具有強烈之屬人性，而金融帳
    戶為個人理財工具，且金融提款卡亦事關個人財產權益保障
    ，其專有性甚高，除非本人或與本人具密切親誼關係者，難
    認有何正當理由可交付予他人，稍具通常社會歷練與經驗法
    則之一般人，均應有妥為保管該等物品、防止被他人冒用之
    認知，縱偶因特殊情況須將該等物品交付予他人，亦必深入
    瞭解該他人之可靠性與用途，再行提供使用，且該等專有物
    品，如落入不明人士手中，極易被利用為與財產有關犯罪工
    具，此係一般人日常生活經驗與通常之事理。兼以近來利用
    人頭帳戶以行詐騙之事屢見不鮮，詐欺集團以各種事由詐騙
    被害人匯款或至自動櫃員機操作後，隨即將之提領一空之詐
    騙手法層出不窮，也經政府多方宣導，並經媒體反覆傳播，
    是依一般人通常之知識及經驗，均知悉或預見若有人不以自
    己名義申請開戶，卻向不特定人蒐集帳戶供己使用，其目的
    極可能欲利用該帳戶供作非法詐財。
　⒊本案被告將上開京城銀行帳戶資料寄交不詳之人時，已來台1
    8年，為年紀40餘歲之成年人，高中畢業之教育程度，並有
    多年工作經驗（本院卷第65至66頁），足認被告確為具有相
    當智識能力之人，對於上開交易常情及社會狀況應已有瞭解
    。被告自述在網路尋找貸款管道，以line聯繫自稱「陳連」
    之人，「陳連」另介紹一名經理宣稱可以協助其辦理擔保，
    被告乃依照對方之要求而寄出提款卡並告知密碼。但被告從
    未見過「陳連」或該名經理，在沒有任何信賴基礎之下，竟
    然就寄出其提款卡並告知密碼，此做法已顯可議；其次，被
    告關於對方何以需要其提供提款卡及密碼乙節，有辯稱「對
    方說寄出提款卡，公司才願意幫我擔保..經理說他要存錢進
    去，再把錢領出來。（如果要你的卡片作擔保，不需要把你
    的密碼給對方？）我不知道」等語（偵471卷第16至17頁）
    ，也有辯稱「對方說辦好之後，會有一筆錢進去我的帳戶裡
    面，說他們會領出來，我也不知道他們要幹什麼。（為什麼
    他們需要存一筆錢進入帳戶再用你的卡片領出來？）我不知
    道，我有問他們，經理說這個是他們的事情，叫我不要煩惱
    」等語（本院卷第64頁），被告對於其辦理貸款，為何需要
    提供提款卡給對方的理由，從偵訊到審理一直都交代不清；
    再者，被告於準備程序時供稱「（為什麼需要寄提款卡給經
    理？）我不清楚，經理打給我，我考慮了很多天，才答應經
    理寄給他。（妳考慮什麼？）相信不相信他的問題，我不知
    道他是不是詐騙集團。（所以妳曾經懷疑過他是不是詐騙集
    團？）嗯。（後來妳考慮了很多天，為什麼會相信他？）對
    方說叫我放心，不會騙我，是要幫助我。（這樣妳就相信他
    ，妳不是已經懷疑他是不是詐騙？）因為我需要錢，我有欠
    別人錢，所以我才會相信他」等語（本院卷第61至62頁），
    顯然被告也已經查覺對方很可能是詐騙的不法份子，所以琢
    磨考慮良久，最終仍因為自己缺錢急用，「不在乎」對方是
    否為詐欺集團可能利用其提款卡施行詐騙，仍然將其提款卡
    寄出且告知對方密碼。被告如此明明已經察覺異常，對方很
    可能是詐欺集團，卻仍然選擇將提款卡、密碼如此具有高度
    專屬性之金融帳戶資料，恣意提供給欠缺相當信任基礎的人
    使用，足認被告對於自己利益之考量遠高於他人財產法益是
    否因此受害，而容任其金融帳戶可能淪為不詳詐騙集團犯罪
    工具，縱然有人因此受騙而匯入款項至其所提供之金融帳戶
    中並輾轉遭詐騙集團成員轉帳或提領，使被害人及警方追查
    無門等結果，亦不違背其本意，被告自具有幫助詐欺取財、
    幫助洗錢之不確定故意。
　⒋被告又辯稱：其以為存摺還在身邊，只有提供提款卡及密碼
    給對方，對方無法領錢云云（本院卷第108頁），但被告又
    在審理時供稱「在越南也是用提款卡領錢..提款卡是最近才
    辦的，我去銀行時，她（指櫃台人員）說可以不用進去裡面
    寫單子，妳可以辦理提款卡提錢」等語（本院卷第110頁）
    ，且被告於偵訊時也供稱「（為何妳要提供妳的提款卡密碼
    給經理？）經理說他要存錢進去後，再把錢領出來」等語（
    偵卷第471頁第17頁），換句話說，被告早就知道對方取得
    其提供的提款卡與密碼，就可以順利領錢，被告辯稱其認為
    對方沒有存摺就無法領錢云云，顯屬卸責之詞，不足採信。
　⒌依照被告警詢時提出的上開京城銀行帳戶存摺影本（警8151
    卷第36至37頁），被告在109年6月3日新開戶時存入現金新
    臺幣（下同）1千元，此後完全沒有使用該帳戶，直到110年
    11月30日被害人潘政次遭詐騙轉帳10萬元進入上開京城銀行
    帳戶，旋遭提領。被告在申辦上開帳戶後，從未使用該帳戶
    往來交易，也未曾以提款卡提領現金，於110年11月間被告
    將提款卡寄出時，距離其開戶已經相隔將近1年半，被告很
    可能已經遺忘或未注意到該帳戶內尚有現金1千元，所以即
    便已經預見其帳戶很可能遭詐欺集團利用，依然將該帳戶提
    款卡、密碼提供給他人，尚難因此對被告為有利認定。
  ㈢綜上所述，被告所辯顯均不足採。本案事證明確，被告犯行
    洵堪認定，應依法論科。
三、論罪科刑：
  ㈠按刑法上之幫助犯，係對於犯罪與正犯有共同之認識，以幫
    助之意思，對於正犯資以助力，而未參與實施犯罪之行為者
    而言（最高法院75年度台上字第1509號、88年度台上字第12
    70號判決意旨參照）。又按行為人提供金融帳戶金融卡及密
    碼予不認識之人，非屬洗錢防制法第2條所稱之洗錢行為，
    不成立同法第14條第1項一般洗錢罪之正犯；如行為人主觀
    上認識該帳戶可能作為收受及提領特定犯罪所得使用，他人
    提領後即產生遮斷資金流動軌跡以逃避國家追訴、處罰之效
    果，仍基於幫助之犯意而提供，應論以幫助犯同法第14條第
    1項之一般洗錢罪（最高法院108年度台上大字第3101號刑事
    裁定參照）。本案被告將上開京城銀行帳戶之金融卡及密碼
    提供給身分不詳之人，嗣某詐騙集團成員取得後，即基於詐
    欺取財及洗錢之犯意，詐騙附表各編號被害人，渠等因而陷
    於錯誤，存匯款至被告上開京城銀行帳戶內，旋遭提領，而
    遂行詐欺取財及一般洗錢之犯行。依前揭說明，被告交付上
    開京城銀行帳戶之金融卡及密碼供他人使用之行為，並不等
    同於向被害人詐騙及洗錢之行為，而是對於詐欺及洗錢之正
    犯給予幫助。核被告所為，係犯刑法第30條第1項前段、同
    法第339條第1項之幫助詐欺取財罪，及刑法第30條第1項前
    段、洗錢防制法第14條第1項之幫助一般洗錢罪。被告以一
    提供帳戶金融卡及密碼之行為，幫助詐欺集團詐騙附表各編
    號被害人，同時觸犯幫助詐欺取財罪及幫助一般洗錢罪，為
    想像競合，應依刑法第55條前段規定，從一重論以幫助一般
    洗錢罪。
  ㈡被告所犯幫助一般洗錢犯行，係以幫助之意思，參與構成要
    件以外之行為，為幫助犯，情節輕微且無獲利，爰依刑法第
    30條第2項規定，按正犯之刑減輕之。
  ㈢爰審酌近來詐欺集團猖獗，其組織的分層分工越趨複雜多元
    ，當然也增加了檢警偵辦的難度，但依司法實務所見，其中
    最重要的取款環節，始終難以脫離「人頭帳戶」的使用，也
    就是說，只要每一個人都儘可能避免將自己的帳戶資料交給
    他人使用，就能夠有效減少詐欺集團取得詐騙款項（即犯罪
    成果）的機會，當詐欺集團無法順利取得詐騙款項，自然也
    就減少去行騙的誘因。本案被告恣意將其帳戶資料提供他人
    ，使詐欺集團可以順利遂行詐欺，導致附表各被害人因此蒙
    受金錢損失，助長詐欺歪風，應予非難；又被告犯後矢口否
    認犯行，也沒有賠償被害人損失，難認有面對過錯的悔意；
    本院也考量被告自稱是要申辦借貸，才會恣意提供提款卡及
    密碼給他人，此與出售或出租帳戶者有別，也沒有因此獲利
    ，兼衡被告為越南籍，來台十餘年，目前從事餐廳服務生，
    與配偶育有3名子女，為中低收入戶（本院卷第116頁、第11
    9頁），被告先前沒有任何犯罪紀錄，素行良善，有臺灣高
    等法院被告前案紀錄表可佐等一切情狀，量處如主文所示之
    刑，並就罰金諭知易服勞役之折算標準，以資懲儆。
據上論斷，應依刑事訴訟法第299條第1項前段，判決如主文。
本案經檢察官陳淑蓉提起公訴，檢察官顏鸝靚到庭執行職務。
中　　華　　民　　國　　111 　年　　6 　　月　　29　　日
                  刑事第五庭  審判長法  官  梁智賢
　　　　　　　　　　　
　　　　　　　　　　　              法  官  陳雅琪
　　　　　　　　　　　
　　　　　　　　　　　              法  官  張恂嘉
以上正本證明與原本無異。
如不服本判決應於收受判決後 20 日內向本院提出上訴書狀，並
應敘述具體理由；其未敘述上訴理由者，應於上訴期間屆滿後
20 日內向本院補提理由書（均須按他造當事人之人數附繕本）
。「切勿逕送上級法院」。　　　　
                                    書記官  蘇靜怡
中　　華　　民　　國　　111 　年　　6 　　月　　29　　日
附錄本案論罪科刑法條全文：
中華民國刑法第30條
幫助他人實行犯罪行為者，為幫助犯。雖他人不知幫助之情者，
亦同。
幫助犯之處罰，得按正犯之刑減輕之。
中華民國刑法第339條
意圖為自己或第三人不法之所有，以詐術使人將本人或第三人之
物交付者，處5年以下有期徒刑、拘役或科或併科50萬元以下罰
金。
以前項方法得財產上不法之利益或使第三人得之者，亦同。
前二項之未遂犯罰之。
洗錢防制法第14條
有第二條各款所列洗錢行為者，處7年以下有期徒刑，併科新臺
幣5百萬元以下罰金。
前項之未遂犯罰之。
前二項情形，不得科以超過其特定犯罪所定最重本刑之刑。

附表
編號 被害人 詐騙方式 存匯款時間 存匯款金額  (新臺幣) 1 王茜華  詐欺集團成員假冒水電師傅以LINE向王茜華誆稱急需用錢云云，向王茜華借款，致王茜華陷於錯誤，依指示匯款至上開帳戶 110年12月1日9時59分許  30,000元  2 郭豐逸 詐欺集團成員假冒郭豐逸之同學以LINE向王茜華誆稱有急用云云，向郭豐逸借款，致郭豐逸陷於錯誤，依指示請其妻匯款至上開帳戶 110年11月30日14時0分許  30,000元      3 蔡黃華妹  詐欺集團成員假冒蔡黃華妹之姪子以LINE向蔡黃華妹借款，致蔡黃華妹陷於錯誤，依指示匯款至上開帳戶 110年12月1日11時22分許 50,000元  4 潘政次 詐欺集團成員假冒潘政次配偶之侄子以LINE向誆稱生意急需用錢云云，向潘政次借款，致潘政次陷於錯誤，依指示匯款至上開帳戶 110年11月30日10時12分許  100,000元